臺灣高等法院刑事裁定
109年度聲字第4680號
聲明異議人
即  受刑人  林秋煌




上列聲明異議人即受刑人因違反肅清煙毒條例案件，對於臺灣宜
蘭地方檢察署檢察官之執行指揮（97年執更明字第111號之1），
聲明異議，本院裁定如下：
    主  文
聲明異議駁回。
    理  由
一、聲請意旨略以：聲明異議人即受刑人林秋煌因違反肅清煙毒
    條例案件，遭臺灣宜蘭地方檢察署（下稱宜蘭地檢署）檢察
    官撤銷假釋，應執行殘刑25年，有宜蘭地檢署檢察官民國97
    年7月2日97執更明字第111號之1執行指揮書在案。受刑人於
    保護管束期間確有未依法報到之情事，惟均有未報到之理由
    ，也未達情節重大之程度。觀護人及檢察官未審酌受刑人未
    報到之理由即做成撤銷假釋之處分，顯與比例原則及憲法第
    8條保障人身自由有違，且受刑人符合司法院釋字第796號解
    釋之範圍，請求停止執行殘刑，回復假釋狀態云云。
二、按受刑人或其法定代理人或配偶以檢察官執行之指揮為不當
    者，得向諭知該裁判之法院聲明異議，刑事訴訟法第484條
    定有明文。又刑事訴訟法第484條所稱「諭知該裁判之法院
    」，乃指對被告之有罪判決，於主文內實際宣示其主刑、從
    刑之裁判而言。又對於已判決確定之各罪定應執行刑之裁定
    確定後，與確定判決有同等效力，是以受刑人如係對於因數
    罪併罰所定應執行刑裁定之指揮執行聲明異議，應向該為定
    執行刑裁判之法院為之（最高法院105年度台抗字第287號裁
    定意旨參照）。受刑人以合併定應執行刑之違反肅清煙毒條
    例案件（本院96年度聲字第2551號裁定），經法務部撤銷假
    釋，檢察官指揮執行為不當，向本院聲明異議，本院既為諭
    知該案件裁判之法院，其聲明異議於程序上尚無不合。
三、再按，受保護管束人在保護管束期間內，應遵守左列事項：
    保持善良品行，不得與素行不良之人往還。服從檢察官及
    執行保護管束者之命令。不得對被害人、告訴人或告發人
    尋釁。對於身體健康、生活情況及工作環境等，每月至少
    向執行保護管束者報告1次。非經執行保護管束者許可，不
    得離開受保護管束地；離開在10日以上時，應經檢察官核准
    ，保安處分執行法第74條之2定有明文。又受保護管束人違
    反前條各款情形之一，情節重大者，檢察官得聲請撤銷保護
    管束或緩刑之宣告。假釋中付保護管束者，如有前項情形時
    ，典獄長得報請撤銷假釋，保安處分執行法第74條之3亦有
    明定。另依刑事訴訟法第484條規定，受刑人得向諭知該裁
    判之法院聲明異議者，是以「檢察官執行指揮不當者」為限
    ，必檢察官有積極執行指揮之違法或執行方法有不當等情形
    ，始足當之，故檢察官倘係依前揭規定，指揮執行殘餘刑期
    ，自無不當。
四、本院查：
　㈠受刑人前因違反肅清煙毒條例等案件，經本院以96年度聲字
    第2551號裁定應執行無期徒刑確定，於82年10月30日入監執
    行，於95年5月24日假釋出監，假釋期間並付保護管束。受
    刑人於假釋期間本應遵守保護管束事項，竟先後於96年5月9
    日、5月23日及6月13日，無故未依規定報到及接受尿液採驗
    ，經發函告誡2次，均置之不理，嗣於假釋期間之95年12月
    中旬某日及96年1月19日，另犯施用第一級毒品罪，經臺灣
    宜蘭地方法院96年度毒聲字第88號裁定送勒戒處所觀察、勒
    戒，嗣因認受刑人有繼續施用毒品傾向，經同院以96年度毒
    聲字第237號裁定令入戒治處所強制戒治。法務部○○○○○○○○○
    ○○○○○）典獄長以受刑人顯已違反保安處分執行法第74條之2
    第1款、第2款規定且情節重大，報請撤銷假釋後，經法務部
    認受刑人在保護管束期間內，顯已違反保安處分執行法第74
    條之2第1款、第2款規定且情節重大，於96年7月9日核准撤
    銷其假釋。嗣由宜蘭地檢署檢察官以97年執更明字第111號
    之1執行指揮書執行假釋撤銷後無期徒刑所餘之殘刑等情，
    有宜蘭地檢署檢察官執行保護管束指揮書、宜蘭地檢署96年
    5月14日宜檢明護人字第6702號函、96年6月1日宜檢明護人
    字第7531號函、96年6月20日宜檢明護人字第8364號函、送
    達證書2份、宜蘭地檢署檢察官97年執更明字第111號之1執
    行指揮書、法務部96年7月9日法矯字第0960025067號函、宜
    蘭監獄報請撤銷假釋報告表、前開刑事裁定書及本院被告前
    案紀錄表等件在卷可憑，並經本院調取宜蘭地檢署95年度執
    護字第38號卷核閱無誤。是以，宜蘭地檢署檢察官於受刑人
    之假釋經撤銷後，換發97年執更明字第111號之1執行指揮書
    執行無期徒刑之殘刑，所為執行指揮於法有據，並無違法或
    不當。
　㈡司法院釋字第796號解釋文略以：「刑法第78條第1項本文規
    定：『假釋中因故意更犯罪，受有期徒刑以上刑之宣告者，
    於判決確定後6月以內，撤銷其假釋。』不分受假釋人是否受
    緩刑或6月以下有期徒刑之宣告，以及有無基於特別預防考
    量，使其再入監執行殘刑之必要之具體情狀，僅因該更犯罪
    受有期徒刑以上刑之宣告，即一律撤銷其假釋，致受緩刑或
    6月以下有期徒刑宣告且無特別預防考量必要之個案受假釋
    人，均再入監執行殘刑，於此範圍內，其所採取之手段，就
    目的之達成言，尚非必要，牴觸憲法第23條比例原則，與憲
    法第8條保障人身自由之意旨有違，應自本解釋公布之日起
    失其效力。上開規定修正前，相關機關就假釋中因故意更犯
    罪，受緩刑或6月以下有期徒刑宣告者，應依本解釋意旨，
    個案審酌是否撤銷其假釋」。查本件受刑人係因於假釋期間
    違反保安處分執行法第74條之2第1款、第2款規定且情節重
    大，而撤銷其假釋，並非因其於假釋中故意更犯罪，受緩刑
    或6月以下有期徒刑宣告者，而撤銷其假釋，核與上開司法
    院釋字第796號解釋說明無涉。受刑人聲明異議意旨執此指
    摘檢察官執行指揮不當，顯無可採。
  ㈢末按監獄行刑法業於108年12月17日修正、109年1月15經總統
    華總一義字第10900004131號令修正公布全文156條，並自公
    布日後6個月即109年7月15日施行。修正後監獄行刑法第十
    三章假釋，已明文規定假釋審查、監獄假釋審查會陳報假釋
    之決議程序；並於該法第121條、第134條明定受刑人對於法
    務部許可、不予許可假釋或撤銷假釋之處分不服者，得於收
    受處分書之翌日起10日內向法務部提起復審、對於廢止假釋
    、不予許可假釋或撤銷假釋之處分不服，經依本法提起復審
    而不服其決定，或提起復審逾2個月不為決定或延長復審決
    定期間逾2個月不為決定者，應向監獄所在地或執行保護管
    束之地方法院行政訴訟庭提起訴訟等救濟途徑。又同法第15
    3條第3項規定「本法中華民國108年12月17日修正之條文施
    行前，因撤銷假釋得聲明異議之案件，得於修正施行日之次
    日起算30日內，依本法規定向管轄地方法院行政訴訟庭提起
    訴訟。」是依現行法規定，自109年7月15日起，受刑人對於
    廢止假釋、不予許可假釋或撤銷假釋之處分不服等爭議，應
    循行政爭訟途徑予以救濟。揆諸前開說明，受刑人如對於撤
    銷假釋之處分不服，自應循上列途徑以謀救濟，方為適法，
    受刑人依刑事訴訟法規定向本院聲明異議，與法不合，併予
    說明。
五、綜上所述，本件檢察官之執行指揮，經核並無違法或不當。
    故本件聲明異議，為無理由，應予駁回。
據上論斷，應依刑事訴訟法第486條，裁定如主文。 
中　　華　　民　　國　　109 　年　　12　　月　　31　　日
                  刑事第十五庭  審判長法　官　林怡秀
                                      法　官　陳信旗
                                      法　官　古瑞君
以上正本證明與原本無異。
如不服本裁定，應於收受送達後五日內向本院提出抗告狀。
                                      書記官  陳采薇
中　　華　　民　　國　　109 　年　　12　　月　　31　　日